臺灣高等法院刑事裁定　　　　　　　　　 94年度抗字第717號
抗　告　人　臺灣臺北地方法院檢察署檢察官
被　　　告　甲○○
上列抗告人因被告移審接押案件，不服臺灣臺北地方法院中華民
國94年9月9日裁定（94年度重訴字第60號），提起抗告，本院裁
定如下：
    主  文
原裁定撤銷，發回臺灣臺北地方法院。
    理  由
一、本件公訴人於起訴移審時請求羈押被告之意旨略以：(一)被告
    甲○○經起訴之罪名係違反證券交易法第171條第1項、第2
    項之罪嫌，第2項之罪嫌若犯罪金額超過新台幣（下同）一
    億元係處七年以上有期徒刑，而根據起訴書所載之內容，被
    告甲○○的犯罪所得顯然已經超過一億元，所犯係最輕本刑
    五年以上之重罪。(二)被告甲○○多次利用在香港虛設VNIIS-
    IMS 公司將其所實際掌管之漢昌科技股份有限公司等資產匯
    入該公司的帳戶之內，而該公司地址設在香港，有關於此公
    司使用的銀行帳戶相關資料，迄今還沒有查獲，被告甲○○
    雖然於偵查中辯稱這些帳戶已經註銷，且相關資料都已經繳
    回，但是之後在延押庭卻稱資料放在大陸，參酌被告甲○○
    確實是在今年五月間自大陸返台就訊，且就這些帳戶的資料
    前後供述不一，是就此國外帳戶部分，仍有湮滅證據之虞。
    (三)本件起訴之二位被告為夫妻關係，因為被告二人就犯行分
    擔部分，供述不一，且尚未經過交互詰問，就犯罪情節有待
    仔細敘明，如容被告予以交保，顯有串證之虞等理由，認被
    告甲○○仍有羈押之必要云云。
二、原審裁定以：被告甲○○訊問後否認犯行，惟坦承收取漢昌
    公司購買長晶爐價差利潤之百分之六十為報酬，且有共同被
    告王蓓一之供述及證人蔡文忠、張偉宜、戴仲威證述，與被
    害人童文薰、吳明唐等人指訴，復有相關公司登記、投資、
    貸款資料、契約、報單、匯款資料與財務報表等可稽，是被
    告甲○○涉犯刑法第342條第1項背信罪嫌仍屬重大。惟：(一)
    共同被告王蓓一於被告甲○○羈押後已經以三百萬元交保，
    且被告甲○○於偵查中經本院裁定准予羈押時，並未同時禁
    止接見通信，自難認於起訴後，被告甲○○尚有與被告王蓓
    一串證之虞。(二)又依據檢察官起訴被告甲○○之犯罪時間是
    從民國（下同）87年間起，公訴檢察官雖指94年4月間被告
    甲○○另向中國信託等銀行申請貸款等語，然此申請時間究
    係何時，未據檢察官敘明，因證券交易法第171條之規定係
    於94年4月28日修正（按此處應為93年4月28日修正之誤），
    亦涉及被告甲○○所涉罪名是否屬於最輕本刑五年以上重罪
    ，尚有釐清之必要，尚難遽認被告甲○○係犯最輕本刑為五
    年以上有期徒刑之重罪。(三)至公訴檢察官認被告甲○○尚有
    湮滅證據之虞部分，雖有部分銀行帳戶資料尚未被查獲，被
    告甲○○如未予羈押仍有將銀行帳戶資料湮滅之可能，然被
    告甲○○於94年5月12日偵查中經檢察官向本院聲請羈押獲
    准之時，並未同時裁定予以禁止接見通信，則被告甲○○早
    可以其他方式令第三人湮滅證據，自難以羈押之方式達到證
    據不被湮滅之效果，(四)綜上所述，本院認有事實足認為被告
    甲○○犯罪嫌疑重大且有湮滅證據之虞，惟無羈押之必要，
    爰准予以六百萬元交保候傳，並限制住居於其陳報之臺北市
    松山區○○路35巷6號6樓及限制出境等語。固非無見。
三、惟查：
  (一)公訴人起訴被告所犯法條計有：1.刑法第340條常業詐欺罪
    嫌。2.刑法第336條第2項業務侵占罪嫌。3.刑法第216條、
    第215條行使不實業務文書罪嫌。4.刑法第214條使公務員登
    載不實罪嫌。5.刑法第342條第1項背信罪嫌。6.商業會計法
    第71條第5款利用不正當方法，致使財務報表發生不實之結
    果罪嫌。7.違反證券交易法第20條第1項（詐欺使人誤信買
    賣有價證券）、第2項（財務報告等業務文件內容不實）規
    定，觸犯同法第171條第1項第1款、第2款、第3款之罪嫌。
    （依同法第171條第3項為7年以上有期徒刑之罪）。8.證券
    交易法第174條第1項第8款違法將公司資金貸予他人，致公
    司受有重大損害之罪嫌。9.洗錢防制法第9條第1項之罪嫌（
    見起訴書第9頁、第10頁）。乃原裁定竟僅記載「被告甲○
    ○涉犯刑法第342條第1項背信罪嫌仍屬重大」云云，自嫌疏
    略。
  (二)起訴書「證據並所犯法條」欄二「被告二人所犯法條」之
    7.最後記載有「（依同法第171條第3項為7年以上有期徒刑
    之罪）」云云，此部分究係何意？是否亦屬檢察官起訴被告
    甲○○所犯之罪名、法條，自有辨明之必要。次查，起訴書
    犯罪事實欄一之(五)敘及「90年7月間，甲○○及王蓓一基於
    意圖為自己不法所有之犯聯絡，以前述漢昌公司虛增營業額
    及毛利之不實財報及膨脹價格之長晶爐等機器設備，指示不
    知情之財務長蕭煇瓊、翁乃文向中國信託等銀行團聯貸8億5
    千萬元，另於93年4月間復指示不知情之財務長蔡文忠（另
    為不起訴處分）以前述不實資料向銀行短期信用貸款約6億9
    千萬元，致使中國信託等銀行團陷於錯誤，而核准貸款予漢
    昌公司逾15億元之款項」之犯罪事實；在抗告意旨中更明確
    說明被告以上開虛增交易與浮報資產價值之漢昌公司業務文
    件及財務報告，向中國信託商業銀行等九家銀行申請聯合貸
    款之時間係於「93年4月26日」。則取得申貸款項之時間係
    於何時？是否係於93年4月28日證券交易法第171條修正之後
    ？其犯罪所得金額是否已達一億元？是否涉犯93年4月28日
    新修正證券交易法第171條第2項之罪名？是否有刑事訴訟法
    第101條第1項第3款之情形，而有羈押之必要？均非無再予
    詳查之餘地。
  (三)被告甲○○及同案被告王蓓一，係於86年間在香港虛設與俄
    羅斯國營企業同名之VNIISIMS公司，並以該公司名義在香港
    上海商業銀行有限公司（Shanghai Commercial Bank Ltd.)
    開設帳號為00000000000號之帳戶，謊稱俄羅斯VNIISIMS公
    司有意投資被告甲○○經營之漢昌科技股份有限公司，復以
    上開不實事項向主管機關新竹科學園區管理局為申報，另諉
    稱被告甲○○經營之飛鷹航太事業股份有限公司可向俄羅斯
    VNIISIMS公司購得雙星定位技術，使投資人陷於錯誤，陸續
    投資約三億一千萬元，遭受鉅額損失; 並以虛偽之循環交易
    方式，由漢昌科技股份有限公司公司出口貨物至香港軒宏有
    限公司等，由香港VNIISIMS公司向漢昌科技股份有限公司開
    立發票購買貨物，漢昌公司再將相同貨物以上述方式再度出
    口，使漢昌公司陸續支付貨款達三億四千二百六十九萬餘元
    ，迄今尚有一億九十餘萬元之貨款去向不明; 被告二人為隱
    匿上開犯罪所得財物，先將資金匯入香港VNIISIMS公司上開
    帳戶，再輾轉匯入被告甲○○等可控制之帳戶內，此有證人
    戴仲威、童文薰、吳明唐與蘇榮賢等之證述，及香港稅務局
    商業登記署登記資料、行政院金融監督管理委員會檢查局之
    資金流向圖表與中央銀行外匯局調卷資料等在卷可稽，故香
    港VNIISIMS公司上開帳戶，確為被告甲○○隱匿移轉犯罪所
    得之重要帳戶之一，對於追查被告犯罪之所得、資金流向至
    為關鍵；然被告就該帳戶之資料，初辯稱：帳戶已註銷資料
    均繳回云云，後改辯稱：資料放在大陸等語，前後供述不一
    ；且雖曾在偵查中簽署權利放棄同意書，同意檢察官調取香
    港VNIISIMS公司及帳戶資料，然旋即反悔，堅拒將權利放棄
    同意書送交認證，致使香港VNIISIMS公司前述帳戶進出明細
    ，迄今仍無法取得。被告甲○○上揭所為顯然意在隱匿該帳
    戶資料，已難謂無湮滅證據之虞。即原審裁定第四項亦認「
    本院認有事實足認為被告甲○○犯罪嫌疑重大且有湮滅證據
    之虞」等語；被告既有此等隱匿「香港VNIISIMS公司帳戶資
    料」之行為，何以無羈押之必要，未見原裁定為任何之敘明
    ，亦有未洽。
  (四)公訴人之抗告意旨執此指摘原審裁定不當，為有理由；應由
    本院將原裁定撤銷，發回原臺灣臺北地方法院，更為適法之
    處置。
三、據上論結，應依刑事訴訟法第413條，裁定如主文。
中　　華　　民　　國　　94　　年　　10　　月　　21　　日
                  刑事第十三庭  審判長法　官  劉景星
                                      法　官  陳志洋
                                      法　官  陳博志
以上正本證明與原本無異。
不得再抗告。
                                      書記官  陳嘉文
中　　華　　民　　國　　94　　年　　10　　月　　21　　日
